臺灣高等法院臺南分院刑事裁定　　　　　九十四年度聲再字第一七號　　　　潛
　　　再審聲請人
　　　即受判決人　甲　○　○
　　　選任辯護人　曾　柏　暠
右列聲請人因違反貪污治罪條例等案件，對於中華民國九十四年二月二日本院九十三
年度上更(一)字第四五四號確定判決（臺灣臺南地方法院八十九年度訴字第一三五五號
），聲請再審，本院裁定如左：
      主      文
再審之聲請駁回。
      理      由
一、聲請意旨略稱：原確定判決認聲請人為公務員，假借職務上之機會，意圖為自己
    不法之所有，以詐術使人將本人之物交付未遂，而判處有期徒刑壹年。惟查，原
    審就下列足以影響於判決之重要證據有漏未審酌情事，依刑事訴訟法第四百二十
    一條規定，提起再審之聲請：
(一)原判決既認本案與聲請人有直接接觸者為林歸民、郭登燦、徐哲茂與楊鼎玉等人
    ，則此等證人以外之人所為之證述，即為傳聞證據，應無證據能力，原審逕以該
    等無證據能力之證述，作為認定聲請人有罪之依據，為判決違背法令。
(二)證人徐哲茂於八十九年六月二十二日在台北市調查處、同年月二十八日在台南市
    調查站及台南地檢署與一審庭訊時，均證稱聲請人並未透過其向協興瓏公司要求
    支付五千萬元賄款，僅係透過聲請人平息地方抗爭而已；另證人郭登燦、林歸民
    亦於九十年七月三日二審庭訊時證稱：當日談話內容並無「排除議會壓力」、「
    索賄五千萬元」等語，惟原審卻捨此重要證據漏未審酌，亦未說明何以不採之理
    由。
(三)又市議員就任何公務事項均應以集體表決方式為之，並無具體特定之職務可資為
    索賄之對價關係，且聲請人出席台南市政府、協興瓏公司及協力廠商內部之說明
    會，亦係以私人身分前往，應無假借職務上機會行騙之可能。另關於聲請人佯稱
    一節，並非事實，聲請人對此亦始終否認，而就徐哲茂、林昭君二人是否陷於錯
    誤，原審復未加以說明，故原審係在無任何證據之情況下，遽為聲請人不利之有
    罪認定，顯有重要證據漏未審酌之違誤，爰依法提起再審，以求救濟云云。
二、按刑事訴訟法第四百二十一條規定，不得上訴於第三審法院之案件，除第四百二
    十條規定外，其經第二審確定之有罪判決，如就足生影響於判決之重要證據漏未
    審酌者，亦得為受判決人之利益，聲請再審。又所謂漏未審酌之證據，係指該證
    據在前審審判當時已有發見，而為調查注意所不及，且以足生影響於判決者為限
    （最高法院四十四年度台抗字第四○號裁判意旨參照），若已於二審判決前提出
    且經法院依其自由心證而捨棄不採，或非足生影響於判決之重要證據，則非漏未
    審酌，均不得據以聲請再審（最高法院二十四年七月總會決議意旨參照）。
三、經查：
(一)聲請人指稱原審漏未審酌證人徐哲茂、郭登燦及林歸民等人有利被告之證述，有
    重要證據漏未審酌之不當，惟原確定判決於理由二、之(一)部分載明「營造業者郭
    登燦於原審證稱．．，參以證人徐哲茂於八十九年六月二十八日調查局證稱：『
    他（甲○○）說希望能把部分工程交給他做，我跟他一起核算結果，若把一些工
    程交給他配合來做，他會有五千萬元的利潤，惟目前工程尚未進行細部設計，無
    須談論此事。』，於原審證稱：『因為甲○○問我，我向他說大概利潤百分之四
    十』、『（為何有五、六億元的工程款？）我們和協興瓏公司之前有約定百分之
    二十幾的工程，所以當天談話的過程根本沒有談到五千萬元的事情，那天只是希
    望甲○○能擺平地方上的一些抗爭。』、『（是甲○○向你要工程款還是說要給
    地方做？）他沒有講得很仔細，只是說把工程回饋給地方做，其利潤一般有百分
    之十』等語（見原審卷第二十至二十二頁），足見被告甲○○假藉地方上有抗爭
    為由確有向徐哲茂佯稱本件工程款之利潤一成約五千萬元應給地方做為回饋金以
    避免抗爭無訛。」（見原審判決書第四頁第十一行至第八行），可見原審係根據
    證人郭登燦及徐哲茂歷次證述，認定聲請人有詐取五千萬元之事實，則就聲請人
    上開所指證人證述，並無漏未審酌情事。
(二)又刑事訴訟係採覆審制，一審或前審法院所認定證據、事實，並不當然拘束上級
    審或本審法院，就證據有無證據能力仍應由各審級法院本於相關卷證資料認定之
    。聲請人固辯稱其以私人身分參加說明會，無索賄事實，亦無令他人陷於錯誤情
    事等語，然聲請人於八十九年他字第四八三號八十九年七月一日偵訊時供承：「
    開發案會議，伊有參與，．．我以議員身分列席。」（見原審判決書第三頁第九
    至十一行），是聲請人以何身份參與該次會議，已經原審審酌。再參諸原審判決
    中敘明：「互核被告上開供述及證人徐哲茂之證詞，就本件工程款之利潤究竟數
    目為何，及證人徐哲茂是否指明被告甲○○為要求地方工程回饋金之人，雖有些
    微出入，惟證人林昭君既證述關於地方回饋金之安排，徐哲茂如何運用不需再問
    過其意見等語，且林昭君、林志翰二人亦非於『六福客棧』與被告商談之人，是
    本件五千萬元回饋金之洽談詳情，應以被告甲○○與證人徐哲茂上開供述內容為
    可採，且依上開證人之證述以觀，所謂五千萬元之事，被告甲○○雖屢稱五千萬
    元是要做為地方之回饋金，而徐哲茂為了避重就輕及避免涉及刑責將之解釋為地
    方工程之利潤，惟被告甲○○既已坦承有五千萬元之事，惟辯解係要做為地方之
    回饋金，很顯然被告甲○○係以地方回饋金之名義向協興瓏公司詐取五千萬元之
    事實。況徐哲茂亦曾向林昭君轉告時說出議會有麻煩，要應付議會五千萬元，其
    實是要應付甲○○個人，足見甲○○亦有假藉議會議員之名義索取五千萬元之事
    ．．」及「．．雖事後證人楊鼎玉、林昭君、徐哲茂於本院上更(一)字第四五四號
    審理中否認甲○○有要索五千萬元之事，或對於有關甲○○要索五千萬元之事，
    以時間這麼久忘記了，或以不知道為由予以敷衍，應係事後欲迴護被告甲○○之
    詞，不足採信，應以證人楊鼎玉、林昭君於調查、偵查及原審審理中之證述為可
    採。」等說明（見原審判決書第六、十二頁），可知就何以採納上開證人證詞，
    又何以未採納部分抗辯，原審判決均已詳述其理由，則該證據係經原審審酌而未
    採納，揆諸上開裁判意旨，自與漏未審酌之證據有不符。
(三)至原判決所採證人證詞，是否為傳聞證據，有無證據能力，原判決採傳聞證據之
    證人證詞，有判決違背法令，尚非為再審所能審酌，亦核與再審事由「漏未審酌
    之證據」不符。
四、綜上所述，聲請人所主張上述事實及所提出之證據資料，業經原確定判決審理時
    予以審酌，並於判決理由內敘明其取捨之理由，均非於審理時為原審所不及調查
    、注意之漏未審酌之證據，且該證據之提出亦於原判決無影響。聲請人所為再審
    之聲請，為無理由，應予駁回。
五、依刑事訴訟法第四百三十四條第一項裁定如主文。
中  華  民  國      九十四      年        三        月      十六        日
                                臺灣高等法院臺南分院刑事第一庭
                                    審判長法官  黃    崑    宗
                                          法官  田    平    安
                                          法官  蔡    長  林
右正本證明與原本無異。
不得抗告。
                                    法院書記官  李    培    薇
中  華  民  國      九十四      年        三        月      十七        日
